【裁判字號】    98,訴,936
【裁判日期】    990526
【裁判案由】    違反毒品危害防制條例
【裁判全文】
臺灣臺南地方法院刑事判決               98年度訴字第936號
公  訴  人  臺灣臺南地方法院檢察署檢察官
被      告  丙○○
指定辯護人  本院公設辯護人余訓格
上列被告因違反毒品危害防制條例案件，經檢察官提起公訴（98
年度偵字第4406號），本院判決如下：
    主  文
丙○○販賣第一級毒品未遂，累犯，處有期徒刑捌年陸月。扣案
第一級毒品海洛因捌小包（驗餘淨重零點參肆公克）沒收銷燬之
。NOKIA牌行動電話壹支（含門號0000000000號SIM卡壹片）沒收
。
    事  實
一、丙○○前於民國92年間，曾因毒品案件，經臺灣臺南地方法
    院判處有期徒刑10月確定，於94年2月5日縮刑期滿執行完畢
    ，詎仍不知悔改，而於98年3月21日上午，經己○○以公共
    電話與丙○○所持用之行動電話門號0000000000號進行聯繫
    後，2人約定由己○○以新臺幣（下同）1000元，向丙○○
    購買第一級毒品海洛因1小包，並於當日上午10時20分許，
    在臺南縣新市鄉○○路97巷旁公園涼亭進行交易。嗣丙○○
    、己○○2人依時抵達該涼亭，預備進行交易時，適臺南縣
    警察局新化分局警員據報前往查緝，即趨前進行逮捕，丙○○因不及交付海洛因而未遂，並扣得丙○○持有之第一級毒
    品海洛因8小包（驗餘淨重0.34公克）。
二、案經臺南縣警察局新化分局報告臺灣臺南地方法院檢察署檢
    察官偵查起訴。
    理  由
一、證據能力方面：
  (一)按被告以外之人於審判外之言詞或書面陳述，除法律有規定
    者外，不得作為證據。又被告以外之人於檢察事務官、司法
    警察官或司法警察調查中所為之陳述，與審判中不符時，其
    先前之陳述具有較可信之特別情況，且為證明犯罪事實存否
    所必要者，得為證據。刑事訴訟法第159條第1項、第159條
    之2分別定有明文。經查，本件證人己○○於警詢時之言詞
    陳述，均係被告以外之人於審判外所為之言詞陳述，核其性
    質屬傳聞證據，依刑事訴訟法第159條第1項規定，本不具證
    據能力。惟該證人嗣於本院交互詰問中所為陳述，與渠等於
    警詢中所述乃不相符，經核則以該證人於警詢中陳述較為可
    信（詳如下述），依據上揭規定，應認己○○於警詢中所述
    有證據能力。
  (二)至於前開經排除證據方法以外，於本件以下所引用之供述或
    非供述證據，公訴人、被告及指定辯護人於本案言詞辯論終
    結前，並未爭執其證據能力，本院審酌前開證據之作成或取
    得之狀況，並無非法或不當取證之情事，且亦無顯不可信之
    情況，並無證據力明顯過低之情形，復經本院於審判期日就
    上開證據依法進行調查、辯論，依刑事訴訟法第159條之5規
    定，均具有證據能力。
二、訊據被告丙○○固坦承於98年3月21日上午10時20分許，與
    證人己○○在臺南縣新市鄉○○路97巷旁公園涼亭內，為警
    查獲，並扣得第一級毒品海洛因8小包（驗餘淨重0.34公克
    ）等情，惟矢口否認有販賣第一級毒品海洛因予證人己○○
    之情，辯稱：
  (一)被告與己○○只是在公園內聊天，並未有毒品交易之行為。
  (二)被告涉嫌販賣毒品之犯行，非當場交易時為檢、警查獲，而
    是以證人之指述為憑。雖證人己○○於警詢時曾供稱與被告
    碰面，用意在毒品交易。然查，警方逮捕己○○時，並未見
    到己○○身上藏有毒品海洛因。毒友間毒品交易，銀貨兩訖
    只需甚短時間，若二人間僅是毒品交易，應早已交易完畢。
    然於己○○身上，卻未查獲任何毒品，足見己○○所述，與
    被告相約碰面交易毒品，欠缺物證可資證明。
  (三)又警方曾至被告住處搜索，並無證據如電子秤、分裝袋、帳
    冊等扣案為憑，可資佐證被告確有販賣毒品之行為。
  (四)再者，警方原移送被告另涉販賣毒品海洛因予證人紀能文。
    證人紀能文於偵查中即否認曾向被告購買毒品之事實，並向
    檢察官供稱：「（問：你在警局所做筆錄是否實在？）我當
    天急著回家，警察要我跟他配合，我在警局是配合跟警察做
    的，我依他們的答案作筆錄，我筆錄不是很實在」等語，稱
    是在警察授意下，始對被告為不實之指述。經檢察官再傳訊
    當天為紀能文製作筆錄之警員林南川、丁○○2人。證人丁○○、林南川二人供述如下：
    1.丁○○向檢察官供稱：「（問：你們偵查隊裡紀能文有無
      機會跟丙○○講話？）沒有機會」、「（問：丙○○移送
      到地檢署前，有無跟紀能文講話？）沒有。但紀能文離開
      偵查隊前有跟我們大家大聲講到地檢署要翻口供。」
    2.林南川跟檢察官供稱：「（問：他一開始的態度？）他否
      認要跟丙○○買毒品，態度並不配合，而且一直跟我說小
      孩發燒要回麻豆照顧小孩」、「（問：後來他為何要承認
      ？）後來一直說小孩發燒要回去照顧小孩，然後就配合我
      們」。
  (五)依證人林南川、丁○○二人之陳述，可知紀能文是在警方威
    逼之下，不得已於警局為不實之陳述。後即於檢察官訊問時
    供承不實指述之原因。可知警察於偵辦本案時，所用手段不
    當，令紀能文為不實指述。故最後檢察官不予採信證人紀能
    文於警詢之指述，未起訴被告販賣毒品予紀能文。
  (六)今證人己○○於警局指認被告外，於偵查中即避不到庭。按
    證人己○○於警詢之指述，係證人審判外之陳述，依法並無
    證據能力。況且，警方既能對另一證人紀能文施加壓力，使
    其違背個人意願而對被告做不實指述，即難保己○○不會屈
    於壓力之下，亦對被告為不實指控。是本案不得僅以己○○
    個人於警詢中之指述，即為不利被告之認定。
  (七)依己○○於法院審理中之證述，可知其與被告碰面時，並非
    為了毒品買賣之事，且並未見到被告有拿一包毒品出來。當
    警員上前盤查時，己○○誤以為是錢莊的人找上門來討債，
    才會逃跑。再者，己○○遭警方強力逮捕後，在鄭身上並未
    查扣金錢或是毒品。若己○○與被告碰面，係進行毒品交易
    ，理應於己○○身上查扣毒品或是金錢。今己○○身上既無
    金錢，如何購買毒品？又據己○○供稱在警局中雖然曾指認
    被告販賣毒品，實是礙於己身尚在假釋中，畏於若不配合警
    察，恐會移送偵辦，進一步撤銷假釋，基於此等理由，才會
    配合警察，供稱向被告購買毒品。
  (八)據證人即警員丁○○99年2月10日到院做證稱：因為我們那
    時候在那裡找，有人說在那裡附近，我們就在那裡找，本來
    要走了的時候，看到他們兩個在那裡討論。並不是針對被告
    與己○○，只要準備收隊時，看到公園旁有兩個人在，當時
    被告與己○○是在聊天，原無可疑跡象，當警察上前盤查，
    正要上前的時候，己○○就開始跑，因此才會有追捕己○○
    之動作。依警員丁○○之供述，可知警員並未目擊到有毒品
    交易之情形。
  (九)證人即警員戊○○雖否認施強制力逮捕證人己○○，並稱己○○自行將身上物品交出，自願與警方上車回派出所等。惟
    查戊○○所述，非但與被告之陳述不符，亦與另一位警員丁○○之供述不符，足見有避重就輕之嫌，不足採信。本案證
    人己○○係犯毒品案，尚在假釋中，若假釋期間故意再犯罪
    ，即會被撤銷假釋並執行殘刑。又被捕之初，己○○即一再
    抗辯其個人並非現行犯，可見其對警方甚為排斥，自是避之
    唯恐不及，豈有再願意主動配合，到派出所驗尿查案之理？
    警員所述被告自願配合上車回警局，顯不可採信。又證人己○○既因尚在假釋中，害怕再被移送，需回籠入監，若此時
    警方略加施壓於己○○，任何人處於此等情勢下，甚難不對
    警方之要求予以配合。是己○○稱其是在警方壓力下，始為
    不實指控，可信度甚高，並非全然為被告開脫之詞云云。
三、經查：
  (一)被告於上揭時間，與證人己○○在臺南縣新市鄉○○路97巷
    旁公園涼亭，遭警員盤查、逮捕，並在被告身上查獲第一級
    毒品海洛因8小包之情，核與證人己○○於警詢、本院審理
    時證述，以及證人即到場查緝之警員丁○○、乙○○、戊○○在本院之證詞相符，此外另有第一級毒品海洛因8小包扣
    案可稽，被告此部分供述，可認與事實相符。
  (二)被告雖否認與證人己○○在前述地點進行毒品交易，並以上
    開情詞置辯，然查：
    1.警詢筆錄有關證人己○○與被告相約在前揭時地碰面之目
      的，乃記載「我是於今（21）日約10時15分許，在新市國
      中旁超商以公用電話聯絡丙○○，相約於新市國中對面公
      園涼亭（新市鄉○○路97巷口）交易，我是欲以新臺幣
      1000 元價格向丙○○購買毒品海洛因一小包」等語（警
      卷第2-11頁），經本院當庭播放該警詢錄音並與筆錄進行
      比對結果，證人己○○雖未明白說出「海洛因」之詞，而
      係以「四號」稱之，亦未主動提及被告「販賣」海洛因予
      伊之字眼，有本院勘驗筆錄為憑（本院卷第59、60頁），
      然對於當日相約經過、碰面目的，已為明確陳述。參照檢
      察官所調閱、被告持用之0000000000號行動電話通聯記錄
      ，於本件案發之98年3月21日上午8時44分、9時15分、16
      分、10時4分，有市內電話門號00-0000000號撥入；而該
      市內電話即為設置在臺南縣新市鄉○○路118號7-11統一
      超商之公用電話，有通聯記錄、中華電信股份有限公司臺
      南營運處服務中心98年6月6日服字第0980000414號函所附
      客戶資料（98年度偵字第4406號卷，第32頁、第52-54頁
      ）附卷可稽，經核與證人己○○所述撥打公用電話之時間
      、地點，均能吻合。再酌以被告、證人己○○2人在公園
      內之公開場所碰面，詎見到便衣警員趨前欲盤查時，即各
      自奔逃；以及被告為警查獲後，自其身上搜獲第一級毒品
      海洛因（俗稱4號）8小包等情況證據，復能佐證上開陳述
      ，是本院認證人己○○於警詢中所為證詞，與事實相符，
      應可採信。
    2.被告雖以證人己○○為警逮捕時並未扣得毒品或金錢、且
      其於警詢中陳述係在警方壓力下所為之不實指控，業於本
      院審理時翻異前詞等，抗辯己○○於警詢陳述不可採取。
      然查：
      (1)被告辯稱伊與證人己○○在該涼亭時，是在談論要載己○○去喝美沙酮之事云云，惟細究其有關此部分情節之
        供述，首於警詢中陳稱係與己○○「在公園涼亭內聊天
        」，而未提及「聊天」之內容為何（警卷第1-2頁）；
        次於偵訊中，供稱係「騎車經過在那邊（指該公園涼亭
        ）遇到己○○，我們沒有事先約」、「（那天他有無打
        電話給你約地點？）沒有」（偵卷第27頁）；後於本院
        收案初訊時，則供稱「他（己○○）當天打電話給我是
        問要去嘉南喝美沙酮之費用及療程。然後我在新市○○
        路的公園那邊遇到己○○，所以跟他聊天」（本院卷第
        13頁）；末於本院審理中，針對其於偵訊中上開陳述，
        解釋稱「我說我沒有打電話，是我沒有打給他，不是說
        他沒有打給我」、「他打電話給我的時候，我在臺南回
        新市的半途中，我騎到新市國中那邊遇到他，就停下來
        跟他聊天，他拜託我載他去嘉南，我說我沒有時間，在
        聊天的過程中，警察就來了」（本院卷第134頁）。是
        被告對於98年3月21日上午，究竟有無與證人己○○通
        話、為何在該公園涼亭碰面，供述一再更易；歸納之，
        被告初於警詢、偵訊中，矢口否認當日有與己○○電話
        聯繫，嗣本院以通聯紀錄質諸被告後，則改稱該通聯並
        非在約定會面時間、地點，渠等碰面純屬偶然，會談之
        事更與毒品交易無關云云，足認被告前揭供詞之主要目
        的，在撇清、迴避伊與己○○相約進行交易之印象。
      (2)證人己○○於本院雖改易前詞，附和被告抗辯，而證稱
        「因為那時候我有在吸毒，要約他在我去喝美沙酮，他
        說他不要」（本院卷第78頁背面），並與被告供詞相合
        ；惟證人己○○亦稱「我打電話約他（被告）的」（本
        院卷第78頁背面），明白陳稱有與被告相約之事實，而
        與被告上揭辯詞相左。
      (3)又被告、證人己○○於本院審理時，雖均稱當日為警查
        獲前，係在談論己○○要去接受美沙酮替代療法之事，
        並非進行毒品交易，並以己○○為警查獲時，身上並未
        查得任何現金資為佐證。然證人己○○、被告2人係見
        警員趨前而分頭奔逃，經警員追逐後方遭逮捕，是時己○○是否已將預備購買毒品之金錢交付，抑或於逃逸過
        程中丟棄身上財物，乃至打算賒欠交易款項，均非無探
        求餘地；何況證人己○○既稱當日預備前往接受美沙酮
        治療，卻身無分文以供支付診療費用，顯然不合情理而
        無法採信。
      (4)證人己○○另以警詢中所述，係因警員以其係假釋中，
        若不配合就要直接執行殘刑等語施壓，且當時毒癮發作
        ，始依警員指示製作筆錄云云。惟查：
        證人己○○接受警詢時，其詢問過程乃採取一問一答
          方式進行，依據錄音內容，復無警員對證人己○○施
          以強暴脅迫之情形，此據本院勘驗清楚，製有勘驗筆
          錄在卷為憑（本院卷第59、60頁）；又依據警詢錄音
          中，證人己○○對於警員之詢問均能明確回答之情形
          觀之，復可認己○○當時之精神狀況應屬良好。證人
          即詢問己○○之偵查佐乙○○於本院審理時，證稱「
          （證人己○○當初的精神狀況怎麼樣？）正常」、「
          （會不會意識不清，或是毒癮發作，有無這種情形？
          ）當時沒有發現」、「問完，我還有再問他一次，他
          的精神狀況是否正常，他回答我『正常』」（本院卷
          第97頁）；另證人即負責記錄之警員戊○○亦證稱「
          （當初他製作筆錄的時候，精神狀況怎麼樣？）正常
          」、「（為什麼你會覺得他是正常？）因為他的回答
          都很正常，沒有任何異狀」（本院卷第98、99頁）。
          再酌以證人己○○於本院審理時，證稱警詢筆錄中所
          記載與被告相約之時間、地點、電話、曾向被告購買
          之次數、以及查獲當日並未交易成功等，均為自己之
          陳述（本院卷第86、87頁），若己○○當時確有毒癮
          發作而精神狀況不佳之情，卻能立即回應警員詢問而
          編纂上述細節，實與常情有所扞格；以及證人己○○
          宣稱係胡亂指認一人（本院卷第81頁背面），竟正確
          無誤地指出與其交易者為被告（警卷第8-46頁）等情
          。證人己○○於本院證稱其在警詢中，因毒癮發作而
          胡亂陳述云云，即非可取。
        按有權偵查犯罪之公務員，為使犯罪嫌疑人或證人坦
          白陳述，運用訊問技巧而施以心理壓力，若未構成強
          暴、脅迫並影響受訊問人之自由意識，應非法所不許
          。本件證人己○○雖抗辯接受詢問時，警員口氣很差
          ，然並未具體指稱進行詢問之警員有何強暴、脅迫行
          為，何況證人乙○○、戊○○均否認有何強暴、脅迫
          行為（本院卷第97、99頁），本院復查無其他積極證
          據，可認證人己○○接受警詢時，受到不當訊問之情
          ，似不能僅以警員態度兇惡，即認己○○陳述時並非
          基於自由意識而為。證人己○○另稱警員以將直接移
          送執行殘刑要脅云云，對照證人戊○○所稱渠等曾查
          詢己○○之前案記錄，因而知道其有毒品前科之陳述
          （本院卷第99頁背面），以及警卷中所附證人己○○
          之內政部警政署刑案資訊系統-個別查詢及列印資料
          （警卷第11-61到11-65頁），警員曾以己○○之前案
          記錄進行施壓，應非全然無稽；然證人己○○在公園
          涼亭遭追捕時，曾多次聲稱其並非現行犯，警方無權
          逮捕等語，此有證人己○○、丁○○一致之證詞可考
          （本院卷第84頁背面、第92頁），足見己○○對於刑
          法、刑事訴訟法之相關規定，尚非毫無所悉，參以鄭
          佳勝既在假釋中，對於與自身利益攸關之假釋撤銷、
          執行殘刑之要件，亦理當有所認識，縱或警員確曾提
          及殘刑撤銷之事，證人己○○是否因此認為除配合警
          員外並無其他選擇，因而喪失意志自主，仍可懷疑。
        至於本件臺南縣警察局新化分局警員丁○○、乙○○
          、戊○○等係因接獲線報，前往系爭新市鄉公園涼亭
          進行查緝，欲上前盤查被告與證人己○○時，因渠等
          逃逸始進行追捕，此為證人丁○○於本院審理時證述
          甚明（本院卷第90頁背面），亦與被告、證人己○○
          所描述被逮捕之情節相合，則上開警員因認被告、鄭
          佳勝有犯罪嫌疑，而於無令狀之情況下逕行拘提，應
          認仍符合刑事訴訟法第88條之1第1項第3款之規定，
          是渠等對於被告、己○○之逮捕尚屬合法，併予敘明
          。
  (三)綜上所述，證人己○○於警詢中所為證述，既有通聯記錄之
    佐證，被告且於電話聯繫後，攜帶毒品海洛因出現在相約地
    點，己○○所述渠等係約定在該處進行毒品交易等語，應可
    採信。嗣證人己○○於本院審理時，翻異前詞，改稱與被告
    相約是為了要前往醫療機構接受美沙酮替代療法，並抗辯警
    詢陳述時有毒癮發作、遭員警施壓等情，均非可取，前已詳
    述。至於證人己○○遭逮捕時，雖未在其身上查獲任何現金
    ，因而與其所稱將購買海洛因之詞有所衝突，然己○○係與
    被告碰面對談後，始經員警追緝而逮捕，其間是否有交付、
    丟棄現金之情，均可懷疑；何況己○○未遭查獲現金之事，
    益足以證明其與被告所述預備喝美沙酮云云非實。又員警在
    被告住處，雖未查獲電子秤、分裝袋等物品，僅能推論被告
    並未無在住處進行大量毒品分裝之行為，不足以作為有無販
    賣毒品之認定基礎；此外另有被告所持有之第一級毒品海洛
    因8小包扣案，本件被告係經己○○電話聯繫後，依約前往
    案發地點進行海洛因交易等情，事證已臻明確，被告犯行可
    以認定，應依法論科。
四、核被告經與己○○相約，在前揭時間前往臺南縣新市鄉○○
    路97巷旁公園涼亭，進行毒品交易，惟因員警查緝而未及交
    付海洛因，則其所為係犯毒品危害防制條例第4條第6項、第
    1項之販賣第一級毒品未遂罪，並依刑法第25條第2項之規定
    ，得按既遂犯之刑度減輕之。另查被告前於92年間，曾因毒
    品案件，經本院以93年度訴字第47號判決判處有期徒刑10月
    確定，而於94年2月5日縮刑期滿執行完畢，有臺灣高等法院
    被告前案紀錄表附卷可稽，被告於5年以內故意再犯本件有
    期徒刑以上之罪，為累犯，應依刑法第47條第1項規定加重
    其刑。再按刑法第59條規定，犯罪之情狀顯可憫恕，認科以
    最低度刑仍嫌過重者，得酌量減輕其刑，同法第57條規定，
    科刑時應審酌一切情狀，為科刑重輕之標準，於裁判上酌減
    其刑時，應就犯罪一切情狀（包括刑法第57條所列舉之10款
    事項），予以全盤考量，審酌其犯罪有無可憫恕之事由，以
    為判斷。故適用第59條酌量減輕其刑時，並不排除第57條所
    列舉10款事由之審酌，惟其程度應達於確可憫恕，始可予以
    酌減。又參酌大法官釋字第263號解釋，若不分犯罪情況及
    結果如何，蓋以死刑、無期徒刑為法定刑，立法甚嚴，若有
    情輕法重之情，裁判時本有刑法第59條酌量減輕其刑之適用
    ，足以免過嚴之刑。查本案被告所犯毒品危害防制條例第4
    條第1項之販賣第一級毒品罪，本刑為死刑或無期徒刑，被
    告雖否認犯行，惟依卷內資料，僅能認定一次販賣未遂之犯
    行，原約定交易之數量亦屬甚微，足認僅為吸毒者間互通有
    無之零星的小額交易，相較於專門大量走私進口或長期販賣
    毒品之「大盤」、「中盤」等以販毒維生之毒梟而言，其對
    社會秩序與國民健康之危害程度尚非至鉅，縱依最輕之法定
    本刑無期徒刑，再以未遂規定進行減輕，仍認過苛，難謂符
    合罪刑相當性及比例原則，爰依刑法第59條規定減輕其刑，
    並依刑法第71條第1項、第70條規定，先加重後再遞減之。
五、爰審酌被告明知第一級毒品海洛因戕害國人身心健康及危害
    社會風氣至深且鉅，竟僅因貪圖利益而販賣牟利，惟未及完
    成交易即遭查獲，尚未致生實害並受有利益；被告於警詢、
    偵訊及本院審理時，均矢口否認犯行之態度，檢察官因此請
    求量處無期徒刑，惟本院認被告既屬販賣未遂、犯罪情狀亦
    非嚴重，檢察官求刑應有過重等一切情狀，量處如主文所示
    之刑。
六、扣案疑似毒品之白色粉末8小包，經鑑定結果認均含海洛因
    成分，合計淨重0.34公克，有法務部調查局濫用藥物實驗室
    鑑定書卷內可考（偵卷第36頁），應依毒品危害防制條例第
    18條第1項前段規定沒收銷燬之。另扣案之Nokia牌行動電話
    1支（含門號0000000000號SIM卡1片），則為被告所有供聯
    繫進行毒品交易所用之物，應依刑法第38條第1項第2款規定
    沒收。
據上論斷，應依刑事訴訟法第299條第1項前段，毒品危害防制條
例第4條第6項、第1項、第18條第1項前段，刑法第11條、第47條
第1項、第25條第2項、第59條、第38條第1項第2款，判決如主文
。
本案經檢察官甲○○到庭執行職務。
中    華    民    國    99    年    5     月    26    日
                  刑事第六庭  審判長  法  官  蔡直青
                                      法  官  郭瓊徽
                                      法  官  吳坤芳
以上正本證明與原本無異
如不服本判決應於收受本判後10日內向本院提出上訴書狀，並應
敘述具體理由。其未敘述上訴理由者，應於上訴期間屆滿後20日
內向本院補提理由書狀（均須按他造當事人之人數附繕本）「切
勿逕送上級法院」。
                                      書記官  程伊妝
中    華    民    國    99    年    5     月    26    日
附錄本案論罪科刑法條：
毒品危害防制條例第4條
製造、運輸、販賣第一級毒品者，處死刑或無期徒刑；處無期徒
刑者，得併科新臺幣 2 千萬元以下罰金。
製造、運輸、販賣第二級毒品者，處無期徒刑或 7 年以上有期
徒刑，得併科新臺幣 1 千萬元以下罰金。
製造、運輸、販賣第三級毒品者，處 5 年以上有期徒刑，得併
科新臺幣 7 百萬元以下罰金。
製造、運輸、販賣第四級毒品者，處 3 年以上 10 年以下有期
徒刑，得併科新臺幣 3 百萬元以下罰金。
製造、運輸、販賣專供製造或施用毒品之器具者，處 1 年以上
7 年以下有期徒刑，得併科新臺幣 1 百萬元以下罰金。
前五項之未遂犯罰之。
毒品危害防制條例第18條
查獲之第一、二級毒品及專供製造或施用第一、二級毒品之器具
，不問屬於犯人與否，均沒收銷燬之；查獲之第三、四級毒品及
製造或施用毒品之器具，無正當理由而擅自持有者，均沒入銷燬
之。但合於醫藥、研究或訓練之用者，得不予銷燬。

司法院資訊處製作；財團法人民間司法改革基金會備份。
